臺灣高等法院臺中分院刑事判決　　　　　　　　　　九十三年度上訴字第六三六號
　　上　訴　人
　　即　被　告　丙○○原名葉.
　　指定辯護人　本院公設辯護人　乙○○
右上訴人因準強盜案件，不服臺灣彰化地方法院九十三年度訴字第三六號中華民國九
十三年三月十八日第一審判決（起訴案號：臺灣彰化地方法院檢察署九十二年度偵字
第九四五三號），提起上訴，本院判決如左：
　　主      文
上訴駁回。
　　事      實
一、丙○○（原名葉有義）於民國（下同）九十二年間，曾經先後二次犯竊盜罪，經
    臺灣彰化地方法院分別判處拘役五十日、及有期徒刑三月確定（有期徒刑部分，
    因在本案案發之後才執行，故不構成累犯）。詎仍不知悔改，復於九十二年十二
    月六日下午二時三十分許，騎乘其向不知情之莊雅如所借用車牌號碼為ＭＵ八─
    四七五號重機車，行經彰化縣永靖鄉○○村○○路○段七八一號「億元種苗園事
    務所」旁時，見該處鐵門未上鎖，即意圖為自己不法之所有，停車徒手入內，進
    而動手翻查抽屜欲竊取財物。惟在尚未得手之際，適丁○○自外返回，當場喝阻
    致未能竊取財物得逞。當時，丁○○詢問丙○○何事擅自入內，丙○○佯稱其欲
    找人，惟丁○○認其入內係要行竊財物堅持報警處理，丙○○乃趁丁○○打電話
    報警之際，衝出屋外欲騎乘機車處逃脫。丁○○見狀立即追躡在後，欲逮捕丙○
    ○以制止丙○○離去，此後丙○○即與丁○○發生扭打。詎丙○○為求脫免逮捕
    ，竟順手取持放在前開事務所屋外樹木旁之剪刀一把，朝丁○○腹部及背部各揮
    刺一下，致丁○○受有左腹部開性傷口（傷口長度二二公分）、右肩後部開放性
    傷口（傷口長度二點三公分）【傷害部分未據告訴】，而當場對丁○○施以強暴
    。而丁○○為識別竊賊身分，乃於扭打過程中順勢抽走丙○○口袋中之皮夾，隨
    後並奔逃至附近檳榔攤求救。但丙○○隨即自後追趕取回皮夾，旋騎乘機車離去
    。雖檳榔攤老闆范英志見狀跑至丙○○機車前方攔阻，但並未順利攔下丙○○，
    丙○○遂騎乘該機車逃逸，並將剪刀丟棄在彰化縣田中鎮○○里○○路與民光路
    口旁農田裡。嗣經警員於當日晚上十一時三十分許至醫院訊問丁○○，並提供六
張嫌犯照片供丁○○指認，經丁○○指認其中編號四之照片所攝之丙○○犯罪，
    警員乃於九十二年十二月七日凌晨一時四十分許，在彰化縣埤頭鄉○○村○○路
    二三二號「好來屋汽車旅館」之廣場查獲丙○○，丙○○並引導警員至其棄置剪
    刀之處所，起獲剪刀一把。
二、案經被害人丁○○訴由彰化縣警察局員林分局報請臺灣彰化地方法院檢察署檢察
    官偵查起訴。
　　理      由
一、本案上訴人即被告丙○○（以下簡稱為被告）並未於本院審判期日到庭。據其於
    上訴狀所為之陳述，除指摘原審判決量刑過重之外，亦未否認犯罪。且被告上開
    犯罪事實，亦據其在原審法院審理時坦白承認，核與被害人丁○○之指述，及證
    人范英志、莊雅如、莊雅婷、許富雄等人證述之情節相符，並有員生醫院診斷明
    書一份、被告騎乘之機車照片二張、及被告引導警員起獲剪刀之照片五張附卷可
    稽，及有剪刀一把扣案可資佐證。被告於原審法院之指定辯護人雖曾以：告訴人
    當時不讓被告離開，步步向被告進逼，被告為迅速離開現場，始拿剪刀看看告訴
    人會否就此罷手而讓被告離開，詎知告訴人仍衝向前來，被告才不小心劃傷告訴
    人，此純屬意外突發狀況，被告並非有意為之等語，以為辯護。然查，被告確於
    逃出屋外後，因告訴人丁○○追躡其後擬予逮捕，為脫免逮捕，始順手持置於前
    開事務所屋外樹木旁之剪刀一把，朝告訴人丁○○腹部、背部各揮刺一下，已據
    被告於原審法院審理時供述明確（見原審法院九十三年三月四日審判筆錄第八、
    九頁），核與告訴人丁○○指訴情節相符，上開辯解尚非可採。被告確因竊盜未
    遂，為脫免逮捕而對告訴人丁○○當場施以強暴，事證甚為明確，被告犯行堪以
    認定。
二、按刑法第三百二十九條所謂當場，固不以實施竊盜或搶奪者尚未離去現場為限，
    即已離盜所而尚在他人跟蹤追躡中者，仍不失為當場。又刑法準強盜罪，係以竊
    盜或搶奪為前提，在脫免逮捕之情形，其竊盜或搶奪既遂者，即以強盜既遂論，
    如竊盜或搶奪為未遂，即以強盜未遂論（最高法院二十八年上字第一九八四號、
    六十八年台上字第二七七二號判例要旨參照）。本案被告之竊盜行為既屬未遂，
    核其所為，係犯刑法第三百二十九條、第三百二十八條第四項、第一項之準強盜
    未遂罪。又被告未及竊得財物，為脫免逮捕，而犯準強盜犯行，應依刑法第二十
    六條前段之規定，按既遂犯之刑度減輕其刑。至於扣案之剪刀一把，並非被告所
    有，已據被告陳明在卷，爰不予宣告沒收。
三、原審判決以被告之犯罪事證已甚明確而堪認定，乃審酌被告之品行、及其年輕力
    壯不思努力工作賺取正當酬勞反以竊盜方式欲牟取他人財物、且在被害人發覺之
    後為脫免逮捕竟對被害人施以強暴之惡性非輕、以及其行竊尚無所得且犯後亦坦
    認犯行已具悔意等一切犯罪情狀，並依據刑事訴訟法第二百九十九條第一項前段
    、刑法第三百二十九條、第三百二十八條第四項、第一項、第二十六條前段等規
    定，量處被告有期徒刑三年，其認事用法均無不合，量刑亦屬妥適。被告上訴意
    旨指摘原審判決量刑過重，其上訴核無理由，應予駁回。
四、本案被告經本院合法傳喚，無正當理由而未於本院審判期日到庭，爰不待其陳述
    逕行判決。
五、據上論斷，應依刑事訴訟法第三百六十八條、第三百七十一條，判決如主文。
本案經檢察官甲○○到庭執行職務。
中      華      民      國　    九十三     年     六      月     九 　　日
                                臺灣高等法院臺中分院刑事第三庭
                                      審判長法  官　陳　朱  貴
                                      　　　法　官  胡　忠　文
                                      　　　法　官　廖　柏　基
右正本證明與原本無異。
如不服本判決應於收受送達後十日內向本院提出上訴書狀，其未敘述上訴之理由者並
得於提起上訴後十日內向本院補提理由書（均須按他造當事人之人數附繕本）。
　　　　　　　　　　　　　　　　　　　　　　書記官　詹  錫　朋
中      華      民      國　    九十三     年     六      月     九 　　日
附錄本案論罪科刑法條全文：
刑法第三百二十九條：
竊盜或搶奪，因防護贓物、脫免逮捕或湮滅罪證，而當場施以強暴脅迫者，以強盜論
。
刑法第三百二十八條：
意圖為自己或第三人不法之所有，以強暴、脅迫、藥劑、催眠術或他法，至使不能抗
拒，而取他人之物或使其交付者，為強盜罪，處五年以上有期徒刑。
以前項方法得財產上不法之利益或使第三人得之者，亦同。
犯強盜罪因而致人於死者，處死刑、無期徒刑或十年以上有期徒刑；致重傷者，處無
期徒刑或七年以上有期徒刑。
第一項及第二項之未遂犯罰之。
預備犯強盜罪者，處一年以下有期徒刑、拘役或三千元以下罰金。
　　　　　　　　　　　　　　　　　　　　　　　　　　　　　　　　　　　　Ｒ
